【裁判字號】    99,重訴,16
【裁判日期】    991208
【裁判案由】    家暴殺人
【裁判全文】
臺灣板橋地方法院刑事判決              99年度重訴字第16號
公  訴  人  臺灣板橋地方法院檢察署檢察官
被      告  劉源清
指定辯護人  本院公設辯護人彭宏東
上列被告因家暴殺人案件，經檢察官提起公訴（99年度偵字第44
05號），本院判決如下：
    主    文
劉源清殺人，處有期徒刑拾年陸月，扣案水果刀壹把沒收。
    事    實
一、劉源清係葉素美之夫，兩人為家庭暴力防治法第3 條第1 款
    所定配偶之家庭成員關係，劉源清於民國97年6 月6 日17時
    許，在位於臺北縣三重市○○路○ 段160 巷92之3 號4 樓住
    處客廳，因懷疑葉素美前赴台南係與外遇有關而發生口角，
    爭執過程，劉源清不滿葉素美奚落其中風又罹患大腸癌無法
    工作賺錢欲離婚，明知胸腔係人體重要部位，內有心臟、肺
    臟等維繫生命之重要器官，仍基於殺人之犯意，於同日17時
    30分許，以其所有置於客廳茶几上之刀刃長17公分、寬3.3
    公分之單刃水果1 把，猛刺葉素美左上胸鎖骨下方處1 刀，
    造成自1 點半向右7 點半方向深及心臟右心房室之穿刺傷及
    左肺塌陷；劉源清旋將兇刀拔出，並至陽台呼救，再清洗手
    上血跡、更換自身衣物，佯裝葉素美係自殺，之後並請到場
    之劉淑貞協助報警送醫，惟葉素美仍因前述穿刺傷引起之心
    包膜囊填塞併心因性休克，於同日17時52分送抵新光吳火獅
    紀念醫院前即死亡。嗣經警採集相關跡證，並對葉素美進行
    解剖鑑定，劉源清始於偵查中坦承葉素美並非自殺，而查悉
    上情。
二、案經臺灣板橋地方法院檢察署檢察官偵查起訴。
    理    由
一、按被告以外之人於審判外之陳述，雖不符前4 條之規定，而
    經當事人於審判程序同意作為證據，法院審酌該言詞陳述或
    書面陳述作成時之情況，認為適當者，亦得為證據，刑事訴
    訟法第159 條之5 定有明文；其立法理由在於傳聞證據未經
    當事人之反對詰問予以核實，乃排斥其證據能力。惟當事人
    如放棄對原供述人之反對詰問權，於審判程序表示同意該等
    傳聞證據可作為證據，此時，法院除認該傳聞證據欠缺適當
    性外，自可承認其證據能力。經查，關於本案屬於審判外陳
    述之傳聞證據，公訴人、被告劉源清、辯護人於審判程序均
    同意作為證據，且經本院審酌該證據作成情況均無不適當之
    情形，是依上開規定，認得作為本案證據。
二、被告係持水果刀殺害被害人葉素美之事實，業據被告於本院
    審理時坦承不諱，核與證人即聽聞被告呼救而到場之劉淑貞
    於警偵訊所證（見偵(一)卷第7 至9 、23頁及反面、105 、10
    6 頁）、證人即到場急救之台北縣政府消防局慈福分隊隊員
    杜偉國、陳建良於偵查時之結證（見偵(二)卷第52、53頁）均
    相符，並有臺北縣政府警察局三重分局勘察報告（見偵(一)卷
    第37至58頁）、內政部警政署刑事警察局97年9 月16日行紋
    字第0970136019號鑑驗書（見偵(一)卷第117 至123 頁）、法
    務部法醫研究所97年12月24日法醫理字第970005902 號函（
    見偵(一)卷第140 頁）、98年3 月12日法醫理字第0980000965
    號函（見偵(二)卷第25頁）各1 份、照片26張（見偵(一)卷第12
    至19、43至48頁），及水果刀1 把扣案可證；又被告與被害
    人葉素美近期屢有激烈爭執，案發當天亦發生口角，除為被
    告所自承，並經證人即被告之子劉益安於警詢時（見偵(一)卷
    第10、11頁）、證人即葉素美胞妹葉桂色於偵查中證述綦詳
    （見偵(二)卷第9 頁），是被告當日確有殺人動機，甚為明確
    ，足見被告之自白核與事實相符，堪予採信。
三、被害人葉素美係遭被告刺傷左上胸鎖骨下方處，造成自1 點
    半向右7 點半方向深及心臟右心房室之穿刺傷及左肺塌陷，
    引起之心包膜囊填塞併心因性休克而死亡之事實，則經臺灣
    板橋地方法檢察署檢察官督同法醫師相驗及送請法務部法醫
    研究所、國立台灣大學醫學院鑑定無訛，此有臺灣板橋地方
    法院檢察署檢驗報書（見偵(一)卷第26至32頁）、相驗屍體證
    明書（見偵(一)卷第33頁）、法務部法醫研究所97年8 月6 日
    法醫理字第0970003142號函暨所附解剖報告書、鑑定報告書
    、相驗照片（見偵(一)卷第62至86、89至98頁）、國立台灣大
    學醫學院98年10月19日（98）醫秘字第2643號函暨鑑定案件
    回覆書（見偵(二)卷第100 、101 頁）各1 份在卷可憑。按胸
    腔係人體重要部位，內有心臟、肺臟等維繫生命之重要器官
    ，惟被告卻持刀刃長17公分、寬3.3 公分之扣案銳利水果刀
    刺入被害人左上胸，且深及右心房室，足見被告用力之猛，
    是其行為當時確有殺人之犯意，至為灼然。從而，本案事證
    明確，被告犯行堪予認定。
三、按家庭暴力者，謂家庭成員間實施身體或精神上不法侵害之
    行為；又家庭暴力罪者，謂家庭成員間故意實施家庭暴力行
    為而成立其他法律所規定之犯罪，家庭暴力防治法第2 條第
    1 款、第2 款分別定有明文。本案被告與被害人葉素美為夫
    妻關係，是其2 人即屬家庭暴力防治法第3 條第1 款規定之
    家庭成員，故被告殺害被害人，已屬家庭成員間實施身體上
    不法侵害行為，即為家庭暴力防治法第2 條第1 款所稱之家
    庭暴力，且構成刑法上之殺人罪，而為同條第2 款所稱之家
    庭暴力罪，惟因家庭暴力防治法並無罰則之規定，而應依刑
    法規定予以論罪科刑。是核被告所為，係犯刑法第271 條第
    1 項之殺人罪。按刑法第59條之酌量減輕其刑，必須犯罪另
    有其特殊之原因與環境等等，在客觀上足以引起一般同情，
    認為即予宣告法定最低刑期，猶嫌過重者，始有其適用（最
    高法院69年度台上字第291 號判決意旨參照）。查兼衡被告
    本案犯罪原因、環境、情狀、所受刺激，及其犯罪行為，並
    無情輕法重之事，亦無在客觀上足以引起一般人同情之狀況
    ，而不符合該條規定，自無從依辯護人所請而減輕其刑。
四、爰審酌被告與被害人葉素美係夫妻，有關家庭糾紛之解決，
    本應以理性、和平手段與態度為之，以維婚姻生活圓滿，竟
    因家庭、婚姻生活長期受挫、不睦，並因爭執受被害人葉素
    美冷言奚落之刺激，即持水果刀刺向被害人身體重要部位之
    左上胸處，且深及右心房室，足見用力之猛，惡性實屬非輕
    ，復造成被害人死亡，所為嚴重漠視法律秩序及侵害被害人
    生命法益；惟念其無前科，素行良好，係因身體殘疾終日抑
    鬱復受被害人言語刺激，一時衝動所為，並非預謀殺人，且
    犯後終能坦承犯行，並已獲其與被害人之子劉益安、劉益全
    ，及被害人之父葉榮輝、之母葉張網好之原諒（見本院卷第
    22、33頁），兼衡其犯罪手段、智識程度、生活狀況等一切
    情狀，量處如主文所示之刑。至於扣案之水果刀1 把，係被
    告所有並供本案犯殺人罪所用之物，業據被告供明在卷（見
    本院卷第21頁反面），爰依刑法第38條第1 項第2 款之規定
    宣告沒收。
據上論斷，應依刑事訴訟法第299 條第1 項前段，刑法第271 條
第1 項、第38條第1 項第2 款，判決如主文。
本案經檢察官賴建如到庭執行職務。
中    華    民    國    99    年    12    月     8    日
                  刑事第十五庭  審判長法  官  王綽光
                                      法  官  黃司熒
                                      法  官  洪珮婷
以上正本證明與原本無異。
如不服本判決應於收受判決後10日內向本院提出上訴書狀，並
應敘述具體理由。其未敘述上訴理由者，應於上訴期間屆滿後
20日內向本院補提理由書（均須按他造當事人之人數附繕本）
「切勿逕送上級法院」。
                                      書記官  陳永訓
中    華    民    國    99    年    12    月    9     日
附錄本判決論罪之法條：
中華民國刑法第271條第1 項
殺人者，處死刑、無期徒刑或10年以上有期徒刑。

司法院資訊處製作；財團法人民間司法改革基金會備份。
